臺灣高雄地方法院刑事判決　　　　　　　　九十三年度交易字第一九號
　　公　訴　人　臺灣高雄地方法院檢察署檢察官
　　被　　　告　乙○○
　　選任辯護人　李慶榮
　　　　　　　　孫守濂
右列被告因過失致死案件，經檢察官聲請以簡易判決處刑（九十二年度偵字第一三六
九二號），本院高雄簡易庭認不宜逕以簡易判決處刑（九十二年度交簡字第一八四二
號），移由本院刑事庭改依通常程序審理，本院依簡式審判程序審理判決如左：
    主  文
乙○○因過失致人於死，處有期徒刑壹年。
    事  實
一、乙○○為考領有普通小型車駕駛執照之人，於民國九十二年六月十日二十二時三
    十分許（起訴書誤載為九十二年六月十一日一時五十九分許，詳警卷內第一頁背
    面筆錄），駕駛車牌號碼：ＺＦ─四六五一號自用小客車，沿高雄縣鳳山市○○
    路由北往南方向行駛，途經前開南京路與凱旋路交叉路口時（限速每小時五十公
    里），本應注意「行車速度，依標誌或標線之規定，無標誌或標線者，應依左列
    規定：一、在市區道路，時速不得超過五○公里，在郊外道路時速不得超過六○
    公里。」，「汽車行駛時，駕駛人應注意車前狀況及兩車併行之間隔，並隨時採
    取必要之安全措施。」等道路交通安全規定；而依當時為夜間天候陰、路面潮濕
    ，道路無障礙有照明視距良好等情況，並無不能注意之情事，詎乙○○竟仍疏未
    注意及此，猶貿然以時速五十五至六十公里之速度超速行駛（聲請簡易判決處刑
    書誤載為時速超過八十公里），適陳鶴文於同一時、地騎乘腳踏車沿凱旋路由東
    往西方向，亦疏未注意車前狀況並闖越紅燈欲橫越上開南京路交叉路口時，即遭
    超速行駛之乙○○所駕駛之上開自用小客車左前車頭撞擊其腳踏車前車頭，陳鶴
    文受撞後身體彈起再撞擊乙○○所駕駛之自小客車前擋風玻璃並往前飛越十餘公
    尺始落地，致受有頭部外傷、顱內出血傷重不治而當場死亡。乙○○於上開車禍
    肇事後，於有追訴犯罪權限之機關未發覺前，即以己有之行動電話撥打一一九向
    警方報案，並留在現場向處理事故之警員坦承肇事自首其犯罪而接受裁判。
二、案經陳鶴文之父丙○○訴由高雄縣政府警察局鳳山分局報告臺灣高雄地方法院檢
    察署檢察官偵查聲請以簡易判決處刑。
    理  由
一、本案被告所犯刑法第二百七十六條第一項之過失致死罪，其法定刑為死刑、無期
    徒刑、最輕本刑為三年以上有期徒刑以外之罪，於準備程序進行中，被告就被訴
    事實為有罪之陳述，經受命法官告知簡式審判程序之要旨及經被告同意適用簡式
    審判程序後，本院合議庭裁定本案由受命法官獨任進行簡式審判程序審理在卷，
    合先敘明。
二、訊據被告乙○○於警詢、偵查中及本院審理時，對有於前揭時、地發生車禍肇事
    ，致被害人陳鶴文因而死亡之事實供認不諱，並有道路交通事故調查報告表(一)及
    (二)、道路交通事故現場圖各一份、及車禍現場照片二十八幀附於警卷（詳警卷內
    第十三頁至第二十八頁）可稽，足認被告之自白核與事實相符。又被害人亦確係
    因本案車禍致受有頭部外傷、顱內出血而死亡之事實，業據臺灣高雄地方法院檢
    察署檢察官督同法醫師相驗明確，並製有鑑定驗斷書、勘驗筆錄、相驗屍體證明
    書各一份附卷（詳九十二年度相字九五八號偵查卷內第三十二頁至第四十一頁）
    足憑。按「行車速度，依標誌或標線之規定，無標誌或標線者，應依左列規定：
    一、在市區道路，時速不得超過五○公里，在郊外道路時速不得超過六○公里。
    」，「汽車行駛時，駕駛人應注意車前狀況及兩車併行之間隔，並隨時採取必要
    之安全措施。」，道路交通安全規則第九十三條第一項第一款（九十二年十月十
    五日修正前條文）、第九十四條三項分別定有明文。本案被告為考領有普通小型
    車駕駛執照之人（詳警卷內第二十九頁），駕車自應注意上開道路交通安全規定
    而不能諉為不知，而依當時為夜間天候陰、路面潮濕，道路無障礙有照明視距良
    好等情況，並無不能注意之情事，詎被告竟仍疏未注意及此，猶貿然以時速五十
    五至六十公里之速度超速行駛之事實，此可由被告當時之煞車痕跡長達二十一．
    一公尺（詳警卷內第十三頁道路交通事故現場圖所示），與交通部六十六年十月
    二十七日交路（六六）字第一○二七五號函頒之一般公路汽車煞車距離、行車速
    度對照表內「瀝青、潮濕、三年以上路面、五十五至六十公里速度」之煞車距離
    為二十至二十四公尺」（詳本院卷內第五十二頁）等資料可參。被告因上開未注
    意車前狀況及超速行駛肇生本案車禍，被告確有過失甚明，台灣省高屏澎區車輛
    行車事故鑑定委員會亦同此認定：「被告駕駛小客車超速行駛有違規定」，有該
    委員會九十二年十月十七日高屏澎鑑字第九二一七八四號函文一紙可稽（詳本院
    九十二年度交簡字第一八四二號卷內第二十四頁）。而被害人陳鶴文於同一時、
    地騎乘腳踏車沿凱旋路由東往西方向，亦確有疏未注意車前狀況並闖越紅燈欲橫
    越上開南京路交叉路口之事實，業據證人曾東雄於警訊中供述：「（請詳述當時
    肇事經過？）答：我於上述時、地駕駛一部ＸＹＺ－四○五號重機車沿凱旋路車
    道《東向西》行駛至南京路口前約十公尺左右，肇事腳踏車《由死者陳鶴文騎來
    》由凱旋路巷內行駛至我右前車前方，我立即煞車減速讓她通過，我當時看見凱
    旋路為紅燈，我即停紅燈等候，而陳鶴文由我車子右前方通過後．．．，」，「
    （問：肇事當時路口燈號為何？何人闖紅燈？）答：當時南京路為綠燈，凱旋路
    為紅燈，我能確定肇事當時ＺＦ－四六五一號自小客車行駛南京路時，南京路《
    南北向》為綠燈．．．」等語明確在卷（詳警卷內第四頁背面筆錄），是被害人
    陳鶴文就本案車禍雖亦同有疏未注意車前狀況並闖越紅燈之過失，惟仍不得因而
    減免被告之過失責任。且被害人陳鶴文亦確因此車禍而死亡，足認被告之過失確
    與被害人之死亡間具有相當之因果關係。再被告於上開車禍肇事後，於有追訴犯
    罪權限之機關未發覺前，即以己有之行動電話撥打一一九向警方報案，並留在現
    場向處理事故之警員坦承肇事自首其犯罪而接受裁判之事實，業據證人鄭博文即
    到場處理本案車禍之高雄縣政府警察局交通隊警員到庭證述：「我到現場處理時
    ，被告有在現場，我有問肇事人何人，被告有承認，說是他駕駛肇事」等語明確
    在卷（詳本院九十二年度交簡字第一八四二號卷內第五十六頁筆錄）足參。事證
    明確，被告右揭因車禍過失致人於死之犯罪事實洵堪認定，應予依法論科。
三、核被告乙○○所為，係犯刑法第二百七十六條第一項之過失致人於死罪。被告車
    禍肇事後，於有追訴犯罪權限機關未發覺前，主動以己有之行動電話撥打一一九
    向警方報案，並於警員到場後承認肇事及表明願受裁判，應依刑法第六十二條自
    首之規定減輕其刑。茲審酌被告現年二十五歲，教育程度為夜間大學在學生，並
    無犯罪前科，有臺灣高等法院被告全國前案紀錄表一紙附卷足憑，素行尚稱良好
    ，係因一時過失肇生車禍致被害人死亡，然犯後已坦承犯行、並自首而接裁判，
    態度尚佳，惟肇事後因經濟困難原因尚未能與被害人家屬達成和解、賠償損害，
    及被害人受撞後飛越十餘公尺始落地，犯罪所生之危害非輕，與被害人於本案車
    禍亦有過失等一切情狀，爰量處如主文所示之刑，以示儆懲。
據上論斷，應依刑事訴訟法第二百七十三條之一第一項、第二百八十四條之一、第二
百九十九條第一項前段，刑法第二百七十六條第一項、第六十二條，罰金罰鍰提高標
準條例第一條前段，判決如主文。
本案經檢察官甲○○到庭執行職務。
中      華      民      國      九十三      年    五    月    二十一    日
                                      臺灣高雄地方法院交通法庭
                                        法  官  柯  盛  益
右為正本，係照原本作成，證明與原本無異。
如不服本判決，應於送達後十日內，向本院提出上訴狀。
                                        書記官  陳  昱  良
中      華      民      國      九十三      年    五    月    二十一    日
附錄本判決論罪科刑法條全文
中華民國刑法二百七十六條第一項：
因過失致人於死者，處二年以下有期徒刑、拘役或二千元以下罰金。
